臺灣基隆地方法院民事簡易判決　　　　 96年度基簡字第767號
原　　　告　乙○○
訴訟代理人　柯士斌律師
複　代理人　陳惠如律師
被　　　告　甲○○
上列當事人間請求遷讓房屋事件，本院於96年11月8 日言詞辯論
終結，判決如下：
    主  文
被告應將坐落基隆市○○區○○段一七四○建號建物即門牌號碼
基隆市○○區○○街五十九號房屋遷讓返還原告。
訴訟費用新臺幣壹仟柒佰柒拾元由被告負擔。
本判決得假執行；但被告以新臺幣壹拾陸萬參仟陸佰元預供擔保
，免為假執行。
    事實及理由要領
一、原告主張坐落基隆市○○區○○段1740建號建物即門牌號碼
    基隆市○○區○○街59號房屋（下稱系爭房屋）為原告於民
    國93年間以自己所有之現金及申請保險單質押借款、銀行抵
    押貸款與信用貸款等方式，籌得新臺幣（下同）1,550,000
    元，並以自己名義購買而於93年12月16日辦妥所有權移轉登
    記，有土地、建物所有權狀及登記謄本在卷可稽，被告並未
    出資合購；又原告固曾收到由被告交付如96年9月3日書狀所
    列之第1項支票票款507,675元及第2項被告之退休金1,310,9
    30元，但並未收到第3項之現金650,000元，且原告係將上開
    款項用於支付被告生活費、償還被告債務或被告贈與原告等
    用途，並非被告合購系爭房屋之資金；又因兩造於92年底開
    始同居，故被告即居住在系爭房屋，惟95年5月間兩造情感
    不再，原告擬收回房屋他用，屢次催請被告遷出並交還系爭
    房屋均為被告所拒，爰依民法第767條規定提起本訴，請求
    被告遷讓返還系爭房屋等語。
二、被告答辯略以：曾交付原告如96年9月3日書狀所列之第1 項
    支票票款合計為507,675元、第2 項退休金1,310,930元及第
    3 項之自93年2月10日起至年4月10日止，每月25,000元，共
    26個月累計650,000 元之現金，作為與原告合購系爭房屋之
    資金；且如原告願意返還前開退休金1,310,930元，即願遷
    出並返還系爭房屋等語置辯。
三、經查，原告主張系爭房屋為其出資購買並登記為其所有乙情
    ，業據提出南山人壽保險股份有限公司保單借款明細表、基
    隆市第一信用合作社存款存摺、國泰萬代福211終身壽險貸
    款明細、臺灣企銀存款存摺等影本為證，核屬相符，堪信為
    真。被告雖以上開情詞置辯，且原告亦不否認曾收到被告96
    年9月3日書狀所列之第1項支票票款及第2項退休金，然依系
    爭房屋土地及建物登記謄本所載，買賣關係係於93年10月27
    日成立，並於同年12月16日辦妥所有權移轉登記；而依被告
    96 年9月3日書狀所列之第1項支票票款明細，被告在93年12
    月7日前交付原告之支票總金額亦僅有187,950元，尚不足以
    支付系爭房屋200,000元之定金，且第2項勞保退休金更是被
    告在系爭房屋移轉登記後之94年5月9日才匯給原告，難認上
    開被告按月交付原告面額萬餘元之支票款項暨被告在原告購
    買系爭房屋近六個月後交付原告之上開勞保退休金，與原告
    購買系爭房屋有何關連。此外，被告不論在本院或相關刑事
    案件偵查中，均自承系爭房屋貸款均是由原告負擔等情，益
    徵被告所為合資購買系爭房屋之辯，難以採信。
四、按使用借貸者，謂當事人約定，一方以物交付他方，而約定
    他方於無償使用後返還其物之契約；借用人應於契約所定期
    限屆滿時，返還借用物；未定期限者，應於依借貸之目的使
    用完畢時返還之，借貸未定期限，亦不能依借貸之目的而定
    其期限者，貸與人得隨時請求返還借用物。民法第464條、
    第470條第1項前段、第2項分別定有明文。又所謂「依借貸
    之目的使用完畢時」，係指借用人因達成某目的而向出借人
    借用其物，嗣後其目的已因而達成，無須再繼續使用者而言
    ，借用房屋供居住之用，法院應就借用目的、經過期間及借
    用人之經濟狀況、目前有無再使用該房屋之必要等一切情狀
    加以審酌，以定其使用目的是否已完畢。經查，本件兩造原
    為同居男女，具有事實上夫妻關係，嗣於95年5月間分手，
    為兩造所不爭執，是原告雖曾默示同意被告基於事實上夫妻
    關係而無償居住使用系爭房屋，成立未定期限使用借貸關係
    ，惟嗣後兩造間事實上夫妻關既已消滅，原告即無義務再無
    償提供系爭房屋供被告居住。且兩造間既係成立無償之使用
    借貸關係，無論原告是否對被告負有債務，均不足以成為被
    告得以繼續占有使用系爭房屋之正當權源，是被告辯稱如原
    告還錢即願搬離等詞，亦非可採。
五、從而，原告依所有權能請求被告將系爭房屋遷讓返還，為有
    理由，應予准許。
六、本件係民事訴訟法第427條第1項所定之標的金（價）額50萬
    元以下之財產權訴訟，本院既為被告敗訴之判決，自應依職
    權宣告假執行；並依同法第392條第2項規定，依職權宣告被
    告預供擔保，而免為假執行。
七、訴訟費用1,770元由被告負擔。
中　　華　　民　　國　　96　　年　　11　　月　　22　　日
　　              簡易庭法　官　林玉珮
以上正本係照原本作成。
對於本件判決如有不服，應於收受送達後20日內向本院提出上訴
書狀，上訴於本院合議庭。
中　　華　　民　　國　　96　　年　　11　　月　　22　　日
                        書記官　洪福基
